【裁判字號】    98,毒抗,268
【裁判日期】    980707
【裁判案由】    毒品危害防制條例
【裁判全文】
臺灣高等法院刑事裁定                 98年度毒抗字第268號
抗  告  人
即  被  告  甲○○
上列抗告人因違反毒品危害防制條例案件，不服臺灣臺北地方法
院98年度毒聲字第284號，中華民國98年6月12日裁定（聲請案號
：臺灣臺北地方法院檢察署98年度聲觀字第198號），提起抗告
，本院裁定如下：
    主  文
抗告駁回。
    理  由
一、本件抗告人即被告甲○○不服原裁定，抗告意旨略以：被告
    於民國98年4月21日下午3時30分許，在臺北縣深坑鄉○○路
    ○段110巷20號鐵皮屋旁為警查獲時，尚有其他友人鄭惠如（
    臺灣臺北地方法院檢察署刑事傳票送達處所為臺北縣深坑鄉
    ○○路○段110巷20號旁鐵皮屋），然臺灣臺北地方法院檢察
    署檢察官卻將被告與鄭惠如分為二不同案件，此顯然無必要
    亦不利於被告。又被告原得參加臺灣臺北地方法院檢察署所
    實施之毒品戒癮治療計畫，以戒除施用毒品之習性，惟依該
    署寄送予被告之刑事傳票記載可知，檢察官未對被告告知有
    此計畫，若被告參加該署所實施之毒品戒癮治療計畫，則可
    免除追訴及觀察勒戒處分，而達到根治毒癮之機會，檢察官
    違反公平原則未告知此一有利於被告之治療計畫，使被告喪
    失參加醫院治療之機會而必須進入勒戒處所觀察勒戒，顯使
    被告受有不利益之處分。爰請求撤銷原裁定，發回原審法院
    另為適法之裁定，以保障被告基本人權云云。
二、按犯毒品危害防制條例第10條施用第一級毒品或第二級毒品
    之罪者，檢察官應聲請法院裁定，令被告入勒戒處所觀察、
    勒戒，其期間不得逾2月，同條例第20條第1項定有明文。
三、本院查：
（一）被告基於施用第二級毒品甲基安非他命之犯意，於98年4
      月21日下午3時30分許為警採尿回溯96小時內之某時，在
      不詳處所施用第二級毒品甲基安非他命，嗣於同日上午11
      時50分許，在臺北縣深坑鄉○○路○段110巷20號鐵皮屋旁
      為警查獲。
（二）被告於警詢、檢察官訊問時雖均矢口否認其有施用第二級
      毒品甲基安非他命犯行，惟經警採集其尿液送驗後，確呈
      甲基安非他命陽性反應，有臺灣檢驗科技股份有限公司98
      年5月6日所出具之濫用藥物檢驗報告（檢體編號：G00000
      00號）、臺北縣政府警察局新店分局偵辦毒品危害防制條
      例案被移送者姓名及代碼對照表附卷可稽（見偵查卷第43
      頁、第24頁），而甲基安非他命經口服投與後，約百分之
      七十於24小時內自尿中排出，約百分之九十於96小時內自
      尿中排出，由於目前國內尿液中甲基安非他命之檢驗僅為
      鑑定其是否呈陽性反應，尚未定其含量，且甲基安非他命
      成分之檢出與其投與方式、投與量、個人體質、採尿時間
      與檢測儀器之精密度等諸多因素有關，因此僅憑尿液中呈
      甲基安非他命陽性反應，並無法確實推算吸食時間距採集
      時間之長短，惟依上述資料推斷，最長可能不會超過4日
      即96小時，此經行政院衛生署藥物食品檢驗局於81年2月8
      日以藥檢壹字第001156號函釋明在案，足認被告確有於
      98年4月21日下午3時許為警採尿前96小時內某時，在不詳
      處所，以不詳之方式，施用第二級毒品甲基安非他命之事
      實。原審據檢察官之聲請，依毒品危害防制條例第20條第
      1項規定，裁定被告應送勒戒處所觀察、勒戒，於法即無
      違誤。
（三）被告雖以如抗告意旨所載等詞置辯，然查：
 （1）法院組織法第60條規定，檢察官之職權為實施偵查、提起
      公訴、實行公訴、協助自訴、擔當自訴、指揮刑事裁判之
      執行與其他法令所定職務之執行。是偵查程序之指揮進行
      係檢察官之法定職權範疇，檢察官當可據具體個案之情事
      與需求，就數犯罪嫌疑人或數犯罪行為決定採取併同或分
      案偵查之方式，非可由犯罪嫌疑人或被告所得自行主張。
      況本件被告雖與同時遭員警查獲之鄭惠如經檢察官分別偵
      查辦理及分別以傳票傳喚到案說明，且傳票送達地址分別
      載為臺北縣深坑鄉○○路○段110巷20號、同址之旁鐵皮屋
      ，然此並不妨礙被告收受檢察官簽發之傳票，亦不影響被
      告於偵查中所得行使之法定權利，自難認有如抗告意旨所
      稱不利於被告之情事存在。
 （2）又按所謂戒癮治療計畫（即美沙酮替代療法），係法務部
      基於防制毒品危害之刑事政策與毒品危害防制條例第24條
      鑑於對於若干施用毒品者若僅施以徒刑不足以斷絕毒癮之
      規範本旨，乃令檢察機關與行政院衛生署合作，由檢察官
      審酌個案情形，援引毒品危害防制條例第24條，改以緩起
      訴處分方式轉介毒品施用者前往醫療院所治療。本件被告
      施用第二級毒品甲基安非他命案件，係屬初犯，有本院被
      告前案紀錄表附卷可稽（見原審卷第3頁至第4頁），應依
      毒品危害防制條例第20條第2項、第23條第1項規定，於依
      同法第20條第1項觀察、勒戒後，檢察官依據勒戒處所之
      陳報，認受觀察、勒戒人無繼續施用毒品傾向者，應即釋
      放，並為不起訴之處分或不付審理之裁定；認受觀察、勒
      戒人有繼續施用毒品傾向者，檢察官應聲請法院裁定令入
      戒治處所強制戒治，其期間為6個月以上，至無繼續強制
      戒治之必要為止，但最長不得逾1年；於強制戒治期滿，
      應即釋放，由檢察官為不起訴之處分。是本件被告非屬上
      述戒癮治療計畫之適用對象，檢察官未告知被告毒品戒癮
      治療計畫，當無違反公平原則或使被告受不利益處分之情
      事產生。
四、綜上所述，本件原審依毒品危害防制條例第20條第1項，裁
    定被告應送勒戒處所觀察、勒戒，於法並無不合。抗告意旨
    執前詞指摘原裁定不當，為無理由，應予駁回。
據上論斷，應依刑事訴訟法第412條，裁定如主文。
中    華    民    國    98    年    7     月     7    日
                  刑事第十三庭  審判長法  官   曾德水
                                      法  官   林婷立
                                      法  官   陳恆寬
以上正本證明與原本無異。
不得再抗告。
                                      書記官   黃家麟
中    華    民    國    98    年    7     月    9     日


司法院資訊處製作；財團法人民間司法改革基金會備份。
